【裁判字號】    96,家聲,91
【裁判日期】    970530
【裁判案由】    聲請變更子女姓氏
【裁判全文】
臺灣屏東地方法院民事裁定              96年度家聲字第91號
聲  請  人  甲○○
相  對  人  乙○○
上列當事人間聲請改定姓氏事件，本院裁定如下：
    主  文
聲請人甲○○之姓氏准予變更為母姓「劉」。
程序費用新台幣壹仟元由聲請人負擔。
    理  由
一、聲請意旨略以：聲請人之母劉玉雲並無任何兄弟姐妹，而無
    人可傳承其「劉」姓姓氏。而母親生前內心即希望有子女可
    從母姓，惟嗣因母親業於民國89年4 月23日死亡，聲請人曾
    試圖申請改姓，因囿於法令，並無法變更，而目前亦已無法
    經由父母雙方同意變更為母姓，聲請人感念母親恩澤，在徵
    得相對人同意下，為承祀母親家族香火，請求變更姓氏為母
    姓。綜上，足認聲請人之原有姓氏對聲請人已有不利之影響
    ，爰請求變更聲請人之姓氏為母姓「劉」等語。
二、按有下列各款情形之一，且有事實足認子女之姓氏對其有不
    利之影響時，父母之一方或子女得請求法院宣告變更子女之
    姓氏為父姓或母姓：(一)父母離婚者。(二)父母之一方或雙方死
    亡者。(三)父母之一方或雙方生死不明滿三年者。(四)父母之一
    方曾有或現有未盡扶養義務滿二年者，民法第一千零五十九
    條第五項定有明文。姓氏屬姓名權而為人格權之一部分，具
    有社會人格之可辯識性，與身分安定及交易安全有關外，姓
    氏尚具有家族制度之表徵，故予以父母之選擇權，惟因應情
    勢變更，倘有事實足認子女之姓氏對其有不利之影響時，父
    母之一方或子女自得請求法院宣告變更子女之姓氏為父姓或
    母姓。
三、經查：聲請人主張其母無任何兄弟姐妹，且業於89年4 月23
    日死亡等事實，有戶籍謄本2 份附卷可稽，且聲請人欲從母
    姓之決定亦得相對人同意，亦有同意書在卷為證，再者，聲
    請人先前於91年間亦曾嘗試向戶政機關申請改姓，惟經否決
    一節，亦有花蓮縣豐濱鄉戶政事務所97年5 月8 日豐鄉戶字
    第0970000758號函附之姓名變更登記聲請書附卷可佐，均堪
    信屬實。又血緣命脈之傳承雖不應囿於姓氏之迷思，惟聲請
    人體察其母生前對於無兄弟姐妹傳承母姓所造成之遺憾，感
    念親恩而一直積極欲完成母親遺願，且此心意亦經徵得相對
    人認同，是以苟維持其冠父姓，確實對其心理有不利之影響
    ，是認有變更為母「劉」姓之必要。是本件聲請，為有理由
    ，應予准許，爰裁定如主文所示。
四、依非訟事件法第21條第1 項前段、第24條第1 項，裁定如主
    文。
中    華    民    國    97    年    5     月    30    日
                        家事庭法  官  林雅莉
以上正本係照原本作成。
如對本裁定抗告須於裁定送達後10日內向本院提出抗告狀，並繳
納抗告費新臺幣1,000元。
中    華    民    國    97    年    6     月    2    日
                              書記官  胡世瑩


司法院資訊處製作；財團法人民間司法改革基金會備份。
